最高法院刑事判決　　　　　　九十六年度台上字第三七四四號
上　訴　人　甲○○
上列上訴人因違反槍砲彈藥刀械管制條例案件，不服台灣高等法
院花蓮分院中華民國九十六年五月二十九日第二審判決（九十六
年度上訴字第一一五號，起訴案號：台灣台東地方法院檢察署九
十五年度偵字第二二一五號），提起上訴，本院判決如下：
    主  文
上訴駁回。
    理  由
按刑事訴訟法第三百七十七條規定，上訴於第三審法院，非以判
決違背法令為理由，不得為之。是提起第三審上訴，應以原判決
違背法令為理由，係屬法定要件。如果上訴理由狀並未依據卷內
訴訟資料，具體指摘原判決不適用何種法則或如何適用不當，或
所指摘原判決違法情事，顯與法律規定得為第三審上訴理由之違
法情形，不相適合時，均應認其上訴為違背法律上之程式，予以
駁回。本件上訴人甲○○上訴意旨略稱：(一)、上訴人於原審具狀
請求傳喚證人林美雲到庭作證，原審未予傳喚，又未以裁定駁回
或於判決理由內說明無調查必要之理由，自屬違法。(二)、證人林
美雲於警詢、偵查及法院審理中均證稱：伊買手槍均係與楊寶聯
絡，價款亦交付楊寶，手槍係楊寶交伊，交槍時上訴人不在場等
語，此有利上訴人之陳述，何以不足為有利上訴人之認定，原審
未詳查、說明，亦有未合。(三)、原判決理由欄說明上訴人有與楊
寶共同開車至台東基督教醫院對面統一超級商店門口之事實，已
據林美雲及楊寶指證歷歷，因認上訴人否認有共同前往之辯詞為
不足採信。惟林美雲於民國九十五年三月十六日警詢時證稱：伊
拿新台幣（下同）四萬元至台東基督教醫院前之統一超級商店旁
時，楊寶搖下車窗，伊將錢交予楊寶，伊未注意車內有無他人等
語，並未證稱上訴人在車內，故原判決理由說明與該筆錄內容不
符，有證據上理由矛盾之違法。又上訴人請求調閱林美雲交付該
四萬元時之現場錄影帶，以證明上訴人不在現場，原審未予調查
，有調查未盡之違法。(四)、證人楊寶就其交付林美雲之手槍來源
，或稱：「是陳德生交給我的」，或稱：「我借她（指林美雲）
的」，或稱：「是甲○○給她（指林美雲）的」，前後供述不一
，原判決未詳述其取捨證據得心證之理由，有判決不備理由之違
法。(五)、原判決依據證人林美雲、楊寶於偵查中及第一審訊問時
之陳述，認定上訴人有共同販賣槍、彈犯行，但各該證人並未具
體明確證稱上訴人有將扣案之槍、彈交付林美雲之陳述，故原判
決採證違背證據法則。(六)、證人楊寶由內政部警政署刑事警察局
測謊鑑定，其回答未交付槍予林美雲，未收林美雲買槍之錢等語
，均呈不實反應。證人林美雲經上開機關測謊鑑定結果，其所稱
郭榮華命案所用兇槍是楊寶所交付給伊，及有交買槍價款給楊寶
等語，並非說謊等語，並無不實反應。此有利上訴人之證據，為
何不足採，原判決未說明其理由，有判決不備理由之違法。(七)、
楊寶所述上訴人如何交付槍枝予林美雲之陳述，前後不一，且全
無一次屬真，何況交錢交槍時，上訴人亦不曾在場，難謂上訴人
有販賣槍、彈犯行。(八)、原判決採用證人林美雲、楊寶於檢察官
偵查中具結後所為之陳述，作為論罪之依據，但未說明在客觀上
並無顯不可信之情況之理由，自嫌理由欠備。(九)、原判決事實欄
記載：「甲○○與楊寶二人向姓名年籍不詳之人取得具殺傷力之
仿ＢＥＲＥＴＴＡ廠Ｍ９型半自動手槍製造之槍枝換裝土造金屬
槍管而成之改造手槍一支」等情。原審未進一步調查該所謂「姓
名年籍不詳之人」為何人，予以傳喚，以究明真相，亦有可議等
語。
惟查證據之取捨、證據證明力之判斷以及事實有無之認定，屬事
實審法院之職權，茍其取捨判斷與認定，並不違背經驗法則及論
理法則，即不容任意指為違法，而執為適法之第三審上訴理由。
本件原審認定上訴人甲○○有原判決所載與楊寶共同販賣具殺傷
力之改造手槍及子彈予林美雲之犯行，係以該事實業據楊寶及林
美雲於檢察官偵查及第一審審理時結證屬實，二人所述內容互核
大致相符。扣案林美雲持有（即向上訴人、楊寶二人購得）之槍
枝係由仿ＢＥＲＥＴＴＡ廠Ｍ９型半自動手槍製造之槍枝換裝土
造金屬槍管而成之改造手槍，機械性能良好，可擊發適用子彈，
具殺傷力；另查扣之子彈，亦具殺傷力，有內政部警政署刑事警
察局槍彈鑑定書在卷可稽。上訴人供承楊寶與林美雲在台東市○
○路底海邊洽談槍枝買賣價款時，及在台北市士林夜市對面加油
站旁交付十六萬元價款時，其均在場，雖其辯稱：是楊寶要伊當
人頭露面讓林美雲看，楊寶說事成後會給伊二萬元，卻未履行承
諾云云。惟本件全部販賣槍、彈過程，均由楊寶出面與林美雲交
涉，上訴人如未參與，楊寶實無負擔二萬元費用給上訴人之理；
證人王照瑚於第一審證稱：上訴人與楊寶常去其檳榔攤，二人僅
一次為錢吵架等語，足見楊寶與上訴人關係良好，楊寶於另案審
理時，又已坦承本件販賣槍、彈犯行，實無捏詞誣陷上訴人之理
，其不利上訴人之證詞，自堪採信。又林美雲交付四萬元予楊寶
收受時，上訴人亦同在汽車內，已據林美雲、楊寶證述屬實，足
見收受價款時，上訴人均在場。此外，復有照片、楊寶住處平面
圖、楊寶之自白書等在卷可參等證據資料，予以綜合判斷，認上
訴人犯行足堪認定。並以核上訴人所為，係犯槍砲彈藥刀械管制
條例第八條第一項、第十二條第一項之罪，依想像競合犯規定，
從一重之未經許可販賣可發射子彈具有殺傷力之改造手槍罪處斷
，於法定刑內量處其刑，已詳其所憑證據及認定之理由。且指
駁、說明上訴人否認犯罪，何以為不足採；林美雲交付四萬元予
楊寶收受時，上訴人係在汽車上，縱現場有錄影，亦難清楚判斷
，上訴人請求調現場錄影帶，核無必要之理由。所為論斷，均有
卷存證據資料在卷可資覆按。上訴意旨雖指摘原判決違法，惟查
上訴人固曾於原審具狀請求傳喚證人楊寶、林美雲到庭作證，然
該證人於第一審已到庭具結作證，已予上訴人及其辯護人詰問之
機會，其陳述明確，別無訊問之必要，依刑事訴訟法第一百九十
六條規定，不得再行傳喚。況上訴人及其辯護人於原審審判期日
均稱沒有其他證據請求調查，故不得執此指摘原審有調查未盡之
違法。原判決係認定上訴人與楊寶共同基於販賣槍、彈之犯意聯
絡，共同與林美雲達成買賣槍、彈之合意，一同前往收款，一起
至桃園取得槍、彈，再推由楊寶在其住處內交付槍、彈予林美雲
等情，故直接與林美雲交涉者，固為楊寶，上訴人仍應負共同正
犯刑責。上訴意旨謂價款係交付楊寶，交槍、彈者亦為楊寶，此
係有利上訴人之事證云云，尚有誤會，自不得執此謂原審有調查
未盡及判決理由欠備之違法。證人林美雲於九十五年三月十六日
警詢中所稱在台東基督教醫院前統一超級商店旁交付四萬元時，
未注意車內有無他人云云，係審判外之陳述，依刑事訴訟法第一
百五十九條第一項規定，不得作為證據，故為原判決所不採。原
判決係依憑林美雲於第一審之證詞及楊寶於偵查中之證言，認定
林美雲交付四萬元時，上訴人亦在場（汽車內）。上訴意旨執原
判決未採用之林美雲上開警詢中之供述，指摘原判決理由說明與
上開警詢中之陳述不符，有判決理由矛盾之違法云云，顯非依據
卷內資料執為指摘之合法上訴理由。證人楊寶就槍、彈之來源，
前後供述雖不盡一致，原判決採信其部分證言時，當然排除其他
部分之證言，此為法院取捨證據法理上之當然結果，雖未於判決
內說明捨棄其他部分證言之理由，於判決本旨不生影響，不得依
此指摘原判決有理由不備之違法。原判決並未採信楊寶所稱其未
親自向林美雲收錢及交槍、彈予林美雲之供詞，而係採信林美雲
所述交錢予楊寶收受及由楊寶交槍、彈之證言，此事實之認定與
楊寶及林美雲二人測謊鑑定結果並無不符，故原判決未引用該測
謊鑑定結果，亦不影響判決本旨，尚難謂原判決有理由欠備之違
法。原判決已說明證人楊寶、林美雲於偵查中之陳述，並無顯不
可信之情況，具有證據能力之理由。上訴意旨並未指摘該陳述有
何顯不可信之情形，即任意指摘原判決採用該陳述為違法，亦非
合法之上訴理由。上訴人及楊寶均未供述本件槍、彈之來源係何
人交付，原審即無從進一步傳喚其前手，且係何人交槍、彈予上
訴人及楊寶，於上訴人之販賣槍、彈犯罪之成立，並無影響，並
無上訴意旨所指調查未盡之違法可言。至於其他上訴意旨均係就
原審已調查及依憑證據所為認事採證職權之合法行使，以及原判
決已論列說明之事項，依憑己見任意指摘為違法，殊與法律規定
得為第三審上訴理由之違法情形不相適合。衡以前開說明，其上
訴為違背法律上之程式，應予駁回。
據上論結，應依刑事訴訟法第三百九十五條前段，判決如主文。
中　　華　　民　　國　九十六　年　　七　　月　 十二 　日
                      最高法院刑事第八庭
                          審判長法官  陳　正　庸
                                法官  賴　忠　星
                                法官  林　開　任
                                法官  林　立　華
                                法官  吳　　　燦
      本件正本證明與原本無異
                                      書  記  官
中　　華　　民　　國　九十六　年　　七　　月   十九   日
                                                z
